【裁判字號】    98,交訴,138
【裁判日期】    991007
【裁判案由】    公共危險
【裁判全文】
臺灣臺北地方法院刑事判決             98年度交訴字第138號
公  訴  人  臺灣臺北地方法院檢察署檢察官
被      告  乙○○
上列被告因公共危險案件，經檢察官提起公訴（98年度偵字第24
407號），本院判決如下：
    主  文
乙○○犯肇事致人傷害逃逸罪，處有期徒刑陸月，如易科罰金，
以新臺幣壹仟元折算壹日。
    事  實
一、乙○○於民國98年6 月26日下午2 時55分許，駕駛車牌號碼
    為Z3- 5370號自用小貨車，沿臺北市○○區○○街由南往北
    方向行駛，行經延吉街與仁愛路4 段345 巷15弄交岔路口時
    ，適甲○○騎乘車號DUL-288 號重型機車沿延吉街由南往北
    行駛於其前方，並減速欲左轉仁愛路4 段345 巷15弄，乙○
    ○見狀，即跨越分向限制線至對向車道欲從甲○○左側超車
    ，此時其疏未注意，擦撞甲○○身體即所騎乘之上開機車，
    除使該機車左側把手前之煞車桿斷裂外，並致甲○○受有左
    背、左臂擦傷等傷害（所涉過失傷害部分未據告訴），詎乙
    ○○知悉其駕駛之自小貨車與甲○○騎乘之機車發生擦撞，
    且預見因上開擦撞事故，會造成甲○○身體受傷之結果，竟
    仍基於肇事致人受傷而逃逸之不確定故意，未立即停車察看
    ，亦未報警、施以救護或採取其他必要措施，而駕車逃離現
    場。
二、案經臺北市政府警察局大安分局報告臺灣臺北地方法院檢察
    署檢察官偵查起訴。
    理  由
壹、證據能力部分：
一、按被告以外之人於偵查中向檢察官所為之陳述，除顯有不可
    信之情況者外，得為證據，刑事訴訟法第159 條之1 第2 項
    定有明文，本案證人甲○○於檢察官訊問時所為之證述，業
    經其等於證述前具結，亦無證據顯示檢察官在偵查時有不法
    取供之情形，且據上開證人做成證據之外部情狀，亦無證據
    顯示上開證述有顯不可信之情況，揆諸首揭說明，證人甲○
    ○於偵查中之證述應有證據能力。
二、又按刑事訴訟法第159 條之4 規定：「除前3 條之情形外，
    下列文書亦得為證據：(一)除顯有不可信之情況外，公務員職
    務上製作之紀錄文書、證明文書。(二)除顯有不可信之情況外
    ，從事業務之人於業務上或通常業務過程所須製作之紀錄文
    書、證明文書。」此因從事業務之人在業務上或通常業務過
    程製作之上開文書，係於通常業務上不間斷而規律之記載，
    一般均有會計等人員校對，記錄時亦無預見日後將作為證據
    之偽造動機，其虛偽之可能性較小，且如讓製作者以口頭方
    式在法庭上再重述過去之事實或數據，實際上有其困難，二
    者具有一定程度之不可代替性，是除非有顯不可信之情況外
    ，上開業務文書應均具有證據能力。查卷附被害人之游鴻儒
    皮膚科診所病歷表影本，係醫師於例行性之業務過程中，基
    於觀察或發現而當場或即時之記載，上開證據雖屬被告以外
    之人於審判外之陳述，惟均為就當時業務情形而為忠實之紀
    錄，而無顯不可信之情事，依刑事訴訟法第159 條之4 第2
    款之規定，自得為證據。
三、按被告以外之人於審判外之言詞或書面陳述，除法律有規定
    者外，不得作為證據，刑事訴訟法第159 條第1 項定有明文
    ，此即學理上所稱之「傳聞證據排除法則」，而依上開法律
    規定，傳聞證據原則上固無證據能力，但如法律別有規定者
    ，即例外認有證據能力。又按被告以外之人於審判外之陳述
    ，雖不符同法第159 條之1 至之4 之規定，而經當事人於審
    判程式同意作為證據，法院審酌該言詞陳述或書面陳述作成
    時之情況，認為適當者，亦得為證據，同法第159 條之5 第
    1 項定有明文。查本判決下列所引用之其他書證，均經被告
    、檢察官於本院審理中同意作為證據（見本院卷一第19頁）
    ，本院審酌該等傳聞證據作成時之狀況，並無違法或不當等
    不宜作為證據之情形，依前開說明，均得作為證據。
四、至後引之行政院衛生署中央健康保險局保險對象門診就醫紀
    錄明細表（下稱「全民健保就醫紀錄」）、現場蒐證照片等
    件，均係電腦機器處理後直接輸出印刷而得之而得之證據資
    料，且於製作過程並無涉入人為知覺、記憶過程之錯誤危險
    ，非傳聞證據；且被告亦均未爭執上開證據資料有遭到人為
    竄改之情形。是以此部分之證據均具有證據能力，併予說明
    。
貳、實體部分：
一、訊據被告乙○○固坦承於上開時、地曾駕駛上開小貨車撞及
    被害人甲○○所騎乘之機車，嗣後並未下車即逕自離開現場
    等事實，惟矢口否認有何肇事致人傷害逃逸之犯行，辯稱：
    當時因為被害人騎乘機車在前面減速要左轉，伊要閃避，因
    對向車道沒車，伊從左側繞到對向車道超車閃過，伊當時有
    從後照鏡確認被害人並未跌倒或有什麼事情，所以就逕自駕
    車離開，伊並不知道有撞到人云云。經查：
  (一)被告於98年6 月26日下午，駕駛車號Z3-5370 號自用小客車
    ，沿臺北市○○區○○街由南往北方向行駛，行經延吉街與
    仁愛路4 段345 巷15弄交岔口時，適有被害人甲○○騎乘車
    號DNL-288 號重機車沿延吉街由南往北行駛於被告前方，並
    減速欲左轉至仁愛路4 段345 巷15弄，被告即駕車跨越至對
    向車道自甲○○之左側超車通過，惟仍不慎擦撞甲○○之身
    體及所騎乘之機車，甲○○因而左背、左手手臂受有擦傷，
    其所騎乘機車左把手煞車桿並因而斷裂，惟被告於車禍發生
    後，並未停留於現場並下車處理，旋即駕車離開現場等事實
    ，業經證人即被害人甲○○於警詢、偵查中證述甚明（見偵
    卷第8 、9 、37、38頁），並有臺北市政府警察局交通大隊
    道路交通初步分析研判表、道路交通事故現場圖、道路交通
    安全事故調查報告表(一)、(二)各1 份、臺北市政府警察局大安
    分局交通隊道路交通事故談話紀錄表、道路交通事故補充資
    料表、北市○○○○○道路交通事故肇事人自首情形紀錄表
    、現場蒐證照片9 張、全民健保就醫紀錄、游鴻儒皮膚科診
    所98年6 月26日之病歷紀錄影本等件附卷可稽（見偵卷第6
    、12至16、18至22頁，本院卷第31、35頁），並均為被告所
    不爭執，從而，上開事實，堪可認定。至於被害人前於警詢
    中係證稱：其當時沒有看左後方就直接左轉等語（見警卷第
    8 頁反面），雖於偵查中改稱：伊當時打燈要左轉，被告從
    對向車道超車要直行，當時伊還沒停下來，只是慢慢地往後
    看有無來車，被告就開過來等語（見偵卷第37頁），雖就其
    有無注意後方來車一情前後證述有所不同，然就其當時並未
    停車而直接向左轉之情節則並無二致，故不影響證人上開證
    述之憑信性，併予說明。
  (二)被告雖辯稱其不知所駕駛之車輛與被害人發生擦撞云云，惟
    查：被告駕駛之車輛與被害人發生擦撞後，被害人叫喊出聲
    音，且此時被告復暫時減速觀察被害人之情況一節，經證人
    即被害人林晏廷於偵查中證稱：被告的中間車身擦撞到伊車
    子左把手，接著把煞車桿撞斷了，當時沒發出什麼聲音，但
    是伊有喊出聲音來等語；復經訊以：「你喊的聲音被告有聽
    到嗎？」，證稱：「被告知道撞倒我。」，訊以：「你為何
    知道被告知道撞倒你？」，證稱：「因為被告有減速，且在
    警局時，被告有說他知道撞倒我，因為看到我沒有倒下來，
    且又趕時間，就直接開走。」等語明確（見偵卷第37、38頁
    ），又參以被告亦自承其當時有減速從後照鏡觀察被害人狀
    況之事實（見本院卷一第17頁反面、本院卷二第49頁），是
    上開事實，應堪確認，而倘被告當時自以為成功閃過被害人
    ，完全未感覺到其所駕駛自小貨車有擦撞被害人之情形，其
    自無減速觀察被害人之情況之理；何況被告前於偵查中經檢
    察官訊以：「既然你都說沒有撞倒人，為何要從後視鏡看？
    」，復曾自承：「因為我覺得可能有撞倒他，所以才從後視
    鏡看。」等語（見偵卷第30頁），足見被告對於與被害人發
    生擦撞之情，絕非渾然不知；又從被害人機車鐵製煞車桿完
    全斷裂之情形以觀，可見被告所駕自小貨車雖僅從旁擦過被
    害人騎乘之機車，惟當時撞擊拉扯之力道甚大，方足以使堅
    固之鐵製煞車桿斷為兩截，此亦足佐證被害人所述應與事實
    相符。據上，堪認被告當時主觀上知悉其擦撞被害人所騎乘
    機車無疑。
  (三)又按刑法第185 條之4 駕駛動力交通工具肇事致人死傷而逃
    逸罪之立法目的，乃為維護交通，增進行車安全，促使當事
    人於事故發生時，能對被害人即時救護，減少死傷，以保護
    他人權益並維護社會秩序，蓋如駕駛人於事故發生後，隨即
    駕車逃離現場，不僅使肇事責任認定困難，更可能使受傷之
    人喪失生命或求償無門，是道路交通事故發生之時，肇事者
    須即採取救護或其他必要措施，並應向警察機關報告，以防
    因就醫延誤致生無謂傷亡，並俾得通知傷亡者家屬到場，以
    明責任，是凡肇事人於行車肇事致人受傷或死亡，未即採取
    救護或其他必要措施，並向警察機關報告，即駕車逃逸者，
    均應依該規定處罰，而本法要件既規定為「致人死傷」，則
    須行為人對於因其肇事致人死亡或受傷之事實有所認識，始
    足當之，惟此並不以行為人明知此事實為必要，只要其對被
    害人因肇事而受傷之事實有所預見，且對在此情形下離開現
    場並不違背其本意者，即為已足。本案被害人雖未因前開擦
    撞事故而人車倒地，惟被害人騎乘機車，並非如汽車駕駛人
    一般，身體可受車體完全包覆保護，被告所駕自小貨車與騎
    乘機車之被害人發生碰撞，該自小貨車車體即有極高之可能
    性直接擦撞被害人之身體，使被害人受擦傷，被告為具正常
    智識程度且有相當社會經驗之成年人，且其職業為木工裝潢
    （經被告供述明確，見偵卷第10頁），須時常駕駛貨車行駛
    於道路上，對於上情均不得諉稱不知；更何況被害人當時行
    車動線原為左轉，並非在該處停等後再起步左轉，其係因與
    被告駕駛之自小貨車發生擦撞，始暫時停車以雙腳支撐於地
    ，以避免跌倒，業如前述，則當時被害人已明顯表現出其受
    嚴重干擾無法繼續騎車之外觀，又被告知悉其擦撞被害人，
    且其於甫發生事故後即減速自後照鏡向後方觀察，亦可發現
    被害人已改變行車動線，無法再以原來之速度向前行進，而
    只能以雙腳勉力支撐於原地之情形，是其主觀上顯可預見被
    害人身體確因撞擊而受傷之事實，則被告絕非其已確認被害
    人身體完全安然無恙，始逕自駕車離去，而係雖有預見被害
    人雖因剛才事故受傷，惟因眼見被害人尚無大礙，為避免麻
    煩，即一時貪圖僥倖離開，至為灼明，故被告上開辯解為卸
    責之詞，不足採信。
  (四)綜上所述，被告明知駕駛動力交通工具肇事，且預見該事故
    已致使被害人身體受傷，仍逕自離開現場之事實，均堪認定
    ，至其所辯則均不足採，本件事證明確，被告肇事逃逸之犯
    行，已經證明，應依法論科。
三、核被告所為，係犯刑法第185 條之4 之肇事致人傷害逃逸罪
    。爰審酌：被告明知肇事後，棄被害人於不顧，逕自離開現
    場，事後否認犯罪，態度難謂良好，原不宜輕縱，惟念及被
    告嗣已與被害人達成和解，並賠償被害人18,000元，有和解
    書1 紙附卷可參（見偵卷第5 頁），顯見被告尚非全無悔悟
    及彌補被害人損失之心意，又本案被害人所受傷勢僅手臂、
    左背部擦傷，而被告當時眼見被害人人車均未倒地，其傷勢
    應無大礙，始貪圖僥倖而離開現場，雖有可議之處，但斟酌
    被害人所受傷勢既非嚴重，則被告逃離現場之行為對被害人
    生命、身體所造成之風險程度較為輕微，並考量被告生活狀
    況、智識程度等一切情狀，認除懲警被告上開行為外，仍應
    給予其改過自新之機會，是量處被告法定最輕刑期即有期徒
    刑6 月，並諭知如主文所示易科罰金之折算標準。
據上論斷，應依刑事訴訟法第299 條第1 項前段、刑法第185 條
之4 、第41條第1 項，刑法施行法第1 條之1 ，判決如主文。
本案經檢察官文家倩到庭執行職務。
中    華    民    國    99    年    10    月    7     日
                  刑事第十八庭  審判長  法  官  彭慶文
                                        法  官  林芳華
                                        法  官  陳思帆
上正本證明與原本無異。
如不服本判決應於收受送達後10日內向本院提出上訴書狀，並應
敘述具體理由；其未敘述上訴理由者，應於上訴期間屆滿後20日
內向本院補提理由書（均須按他造當事人之人數附繕本）「切勿
逕送上級法院」。告訴人或被害人如對於本判決不服者，應具備
理由請求檢察官上訴，其上訴期間之計算係以檢察官收受判決正
本之日期為準。
                                        書記官  林素霜
中    華    民    國    99    年    10    月    8     日
附錄本案論罪科刑所適用之法條：
中華民國刑法第185條之4
駕駛動力交通工具肇事，致人死傷而逃逸者，處 6 月以上 5 年
以下有期徒刑。

司法院資訊處製作；財團法人民間司法改革基金會備份。
